【裁判字號】    97,台上,3130
【裁判日期】    970703
【裁判案由】    強盜
【裁判全文】
最高法院刑事判決            九十七年度台上字第三一三０號
上  訴  人  甲○○
上列上訴人因強盜案件，不服台灣高等法院中華民國九十七年五
月一日第二審判決（九十七年度上訴字第六二九號，起訴案號：
台灣板橋地方法院檢察署九十五年度偵字第二一五八０號），提
起上訴，本院判決如下：
    主  文
上訴駁回。
    理  由
按刑事訴訟法第三百七十七條規定，上訴於第三審法院，非以判
決違背法令為理由，不得為之。是提起第三審上訴，應以原判決
違背法令為理由，係屬法定要件。如果上訴理由書狀並未依據卷
內訴訟資料，具體指摘原判決不適用何種法則或如何適用不當，
或所指摘原判決違法情事，顯與法律規定得為第三審上訴理由之
違法情形，不相適合時，均應認其上訴為違背法律上之程式，予
以駁回。本件原審經審理結果，認為上訴人甲○○強盜犯行明確
，因而維持第一審所為論處上訴人意圖為自己不法之所有，結夥
三人以上，以強暴至使不能抗拒，而取他人之物（累犯）罪刑之
判決，駁回上訴人在第二審之上訴，已詳敘調查、取捨證據之結
果及憑以認定犯罪事實之心證理由。並就上訴人否認犯行之供詞
及其所辯各語認非可採，予以論述。就形式上觀察，原判決要無
足以影響判決結果之違法情形存在。上訴人上訴意旨略以：(一)、
原判決認定「推由蔡宗益強取」一節，並無證據可證，顯有認定
事實不依證據之違法。(二)、上訴人於原審聲請傳喚被害人乙○○
、劉英如以證明當初動手行搶者係蔡宗益一人，與案發之初確實
有爭吵之事並要求測謊，原審均置之不理，顯有應於審判期日調
查之證據而未調查之違法。(三)、上訴人於原審雖未對蔡宗益、林
泰億之警詢筆錄證據能力表示異議，但該二人未經詰問，其證言
不具證據能力，原判決採為判決基礎，難謂適法云云。惟查：(一)
、原判決依證人乙○○、劉英如於警詢及第一審審理時之證言，
據以認定上訴人與蔡宗益、林泰億共同徒手毆打乙○○、劉英如
，以此施用暴力之強暴方法，至使高、劉二人不能抗拒，再推由
蔡宗益強取乙○○身上之手錶等物，已詳敘其憑以認定之依據與
理由，自無認定事實不依證據之違法。(二)、證人已由法官合法訊
問，且於訊問時予當事人詰問之機會，其陳述明確別無訊問之必
要者，不得再行傳喚，刑事訴訟法第一百九十六條定有明文。又
刑事訴訟法所稱依法應於審判期日調查之證據，係指與待證事實
有重要關係，在客觀上顯有調查必要性之證據而言，故其範圍並
非漫無限制，必其證據與判斷待證事實之有無，具有關聯性，得
據以推翻原判決所確認之事實，而為不同之認定，若僅係枝節性
問題，或所證明之事項已臻明瞭，當事人聲請調查之證據，僅在
延滯訴訟，甚或就同一證據再度聲請調查，自均欠缺其調查之必
要性。第一審審理中，證人乙○○、劉英如已經法官合法訊問，
且於訊問時給予上訴人、檢察官、辯護人詰問之機會，其陳述明
確別無訊問之必要，原審未依聲請再傳訊乙○○、劉英如而為無
益之調查，並無違法之可言。另上訴人於原審未曾以書面或言詞
聲請測謊，此部分上訴意旨顯未依據卷證資料而為指摘，亦非合
法之第三審上訴理由。(三)、蔡宗益、林泰億之警詢筆錄，雖屬審
判外陳述，然上訴人及其辯護人均未於原審辯論終結前聲明異議
，原判決依刑事訴訟法第一百五十九條之五第二項規定，認為有
證據能力，採為認定犯罪事實之基礎，經核與法無違。原判決綜
合各種相關證據，認定上訴人有本件強盜犯行，就案內有關證據
，本於調查所得心證，分別定其取捨而為事實上之判斷，均已於
理由內詳加說明，並無上訴意旨所指之違背法令。是本件上訴論
旨所云，純係就屬原審採證認事職權之適法行使及原判決已說明
之事項，徒憑己見，任意指摘為違法，且仍為單純事實之爭執，
要難謂為適法之第三審上訴理由。本件上訴為違背法律上之程式
，應予駁回。
據上論結，應依刑事訴訟法第三百九十五條前段，判決如主文。
中    華    民    國  九十七  年    七    月    三    日
                      最高法院刑事第十二庭
                          審判長法官  石  木  欽
                                法官  陳  世  淙
                                法官  洪  佳  濱
                                法官  林  俊  益
                                法官  邱  同  印
      本件正本證明與原本無異
                                      書  記  官
中    華    民    國  九十七  年    七    月   十五   日
                                                 H


司法院資訊處製作；財團法人民間司法改革基金會備份。
